臺灣宜蘭地方法院民事簡易判決
110年度宜簡字第134號
原      告  旺旺友聯產物保險股份有限公司

法定代理人  劉自明  
訴訟代理人  劉育辰  
            朱文瑞  
被      告  葉孟杰  

上列當事人間侵權行為損害賠償事件，本院於民國110年9月16日
言詞辯論終結，判決如下：
　　主　　文
被告應給付原告新臺幣壹拾伍萬伍仟肆佰肆拾壹元，及自民國一
一〇年四月十三日起至清償日止，按週年利率百分之五計算之利
息。
原告其餘之訴駁回。
訴訟費用新臺幣貳仟玖佰捌拾元，由被告負擔新臺幣壹仟柒佰元
，餘由原告負擔。
本判決第一項得假執行。 
    事實及理由
一、原告主張：被告甲○○於民國108年4月13日11時58分許，駕駛
    車牌號碼00-0000號自用小客車，行經宜蘭縣○○鄉○○村○○00
    號附近時，因未注意車前狀況而碰撞原告旺旺友聯產物保險
    股份有限公司所承保由傅國珍所有並駕駛之車牌號碼000-00
    00號自用小客車（下稱系爭車輛）而肇事，致系爭車輛車體
    受損，而生修復費用新臺幣（下同）909,926元（零件費用6
    16,599元、工資費用239,519元及烤漆費用53,808元），被
    告應負3成責任即272,978元，原告給付上開賠償金額後，依
    保險法第53條第1項之規定取得代位求償權，爰依保險法第5
    3條第1項之規定及侵權行為損害賠償之法律關係，請求被告
    給付上揭修復費用等語。並聲明：被告應給付原告272,978
    元及自起訴狀繕本送達被告翌日起至清償日止，按週年利率
    百分之5計算之利息。
二、被告則以：被告縱使有過失，亦不大等語置辯。並聲明：駁
    回原告之訴。 　　
三、得心證理由：
　㈠本件原告主張被告於上揭時、地與傅國珍發生交通事故，業
    據提出宜蘭縣政府警察局礁溪分局四城派出所道路交通事故
    當事人登記聯單、宜蘭縣政府警察局道路交通事故初步分析
    研判表、行車執照、估價單、電子發票證明聯、汽車險理賠
    計算書、賠償給付同意書等文件為證，並有宜蘭縣政府警察
    局礁溪分局110年4月1日警礁交字第1100006583號、宜蘭縣
    政府警察局110年4月21日警交字第1100021777號函檢附之交
    通事故案件相關資料、宜蘭縣政府警察局道路交通事故初步
    分析研判表可佐，堪認原告主張被告因過失而致系爭車輛受
    損之事實為真正。
　㈡按過失不法侵害他人之權利者，負損害賠償責任；汽車、機
    車或其他非依軌道行駛之動力車輛，在使用中加損害於他人
    者，駕駛人應賠償因此所生之損害，民法第184條第1項前段
    及第191條之2前段分別定有明文。次按負損害賠償責任者，
    除法律有規定或契約另有訂定外，應回復他方損害發生前之
    原狀；損害賠償，除法律另有規定或契約另有訂定外，應以
    填補債權人所受損害及所失利益為限，民法第213條第1項、
    第216條第1項亦有明文。復按不法毀損他人之物者，應向被
    害人賠償其物因毀損所減少之價額，為民法第196條所明定
    。所謂其物因毀損所減少之價額，非不得以修復費用為估定
    之標準，且應以必要者為限。查系爭車輛係107年10月出廠
    （見本院卷第7頁）， 有行車執照影本在卷可憑，系爭車輛
    之修理既以新零件更換被毀損之舊零件，則原告以估價單所
    示之修理費作為損害賠償之依據，自應將零件折舊部分予以
    扣除。依行政院所頒「固定資產耐用年數表」及「固定資產
    折舊率表」之規定，【非運輸業用客車、貨車】之耐用年數
    為5年，依定率遞減法每年折舊1,000分之369，另依營利事
    業所得稅查核準則第95條第6項規定「固定資產提列折舊採
    用定率遞減法者，以1年為計算單位，其使用期間未滿1年者
    ，按實際使用之月數相當於全年之比例計算之，不滿1月者
    ，以1月計」。查系爭車輛出廠日至事故發生日即108年4月1
    3日，實際使用月數為7個月，則系爭車輛依前開計算扣除零
    件折舊額後，零件費用應以483,876元為正當（計算式如附
    表所示），另加上修復系爭車輛之工資費用為239,519元、
    烤漆費用為53,808元，則系爭車輛所支出之必要修復費為77
    7,203元（計算式為：483,876元+239,519元+53,808元＝777,
    203元）。
　㈢又按損害之發生或擴大，被害人與有過失者，法院得減輕賠
    償金額或免除之，民法第217條第1項定有明文。此項規定之
    目的，在謀求加害人與被害人間之公平，故在裁判上法院得
    以職權減輕或免除之（最高法院85年台上字第1756號判例參
    照）。又保險公司既係代位主張被保險人即系爭車輛所有人
    之損害賠償請求權，自應負擔被保險人之過失。再按駕駛汽
    車，應遵守道路交通標誌、標線、號誌之指示，並服從交通
    指揮人員之指揮；又車輛行經無號誌之交岔路口，應減速慢
    行，作隨時停車之準備，道路交通安全規則第90條、第93條
    第1項第2款分別定有明文。本件車禍發生地點，係屬於無號
    誌管制之交岔路口，此有道路交通事故現場圖附卷可參（見
    本院卷第28頁），觀諸傅國珍所駕駛之系爭車輛發生事故後
    ，地上之煞車痕約10.3公尺，現場係無號誌交岔路口，視野
    開闊，並無任何之遮蔽物，若傅國珍駕駛車輛行經該交岔路
    口前時，有依照倒三角形之「讓路」禁制標誌規定，做慢行
    或停車之舉，且先觀察幹道行車狀況，傅國珍自會察覺對向
    有來車，兩車自不會發生碰撞，顯見傅國珍駕駛車輛行經該
    處毫無做慢行或停車之舉，而以事故發生後之情狀，兩車均
    受損嚴重，可見兩車行經該交岔路口時，均有相當之速度，
    亦徵被告駕駛車輛行經該路口並未減速慢行，是被告駕駛車
    輛自有違反上開注意義務而有過失，至為明確。復參諸宜蘭
    縣政府警察局道路交通事故初步分析研判表意見：「一、傅
    國珍行經無號誌路口，支道車（設有讓路線）未停讓幹道車
    先行。二、被告行經無號誌路口未作隨時停車之準備」，有
    交宜蘭縣政府警察局道路交通事故初步分析研判表意見1 份
    在卷可考（見本院卷第45頁），亦同此見解。可徵被告就本
    件交通事故之發生，具有行經無號誌岔路口未作隨時停車之
    準備之過失，傅國珍亦具有在車道上劃有倒三角形之「讓路
    」禁制標誌，未慢行或停車，觀察幹道行車狀況，讓幹道車
    優先通行後認為安全時，方得續行之過失甚明。是本院審酌
    雙方之過失程度，認應由被告負百分之20之過失責任，傅國
    珍負百分之80之過失責任，始屬衡平，故原告得據此所得請
    求被告賠償之金額應酌減為155,441元（計算式：777,203元
    ×20% ＝155,441元，元以下四捨五入）。從而，原告承保系
    爭車輛並已依保險契約給付賠償金予傅國珍，則其代位請求
    被告給付如主文第1項所示，為有理由，應予准許。逾此範
    圍之請求，則屬無據，應予駁回。
四、按給付無確定期限者，債務人於債權人得請求給付時，經其
    催告而未為給付，自受催告時起，負遲延責任。其經債權人
    起訴而送達訴狀，或依督促程序送達支付命令，或為其他相
    類之行為者，與催告有同一之效力；前項催告定有期限者，
    債務人自期限屆滿時起負遲延責任；遲延之債務，以支付金
    錢為標的者，債權人得請求依法定利率計算之遲延利息；應
    付利息之債務，其利率未經約定，亦無法律可據者，週年利
    率為百分之五，民法第229條第2項、第3項、第233條第1項
    前段、第203條分別定有明文。查本件原告依侵權行為之法
    律關係請求被告負損害賠償責任，為無確定期限之債務，揆
    諸上開法條規定，原告自得請求被告給付自起訴狀繕本送達
    被告翌日即110年4月13日（見本案卷第43頁送達證書）起至
    清償日止，按週年利率百分之5計算之利息。
五、綜上所述，原告依保險法第53條第1項之規定及侵權行為損
    害賠償之法律關係，請求被告給付如主文第1項所示，為有
    理由，應予准許。逾此範圍之請求，即屬無據，應予駁回。
     
六、本件係適用簡易程序而為被告敗訴之判決，依民事訴訟法第
    389條第1項第3款規定，應依職權宣告假執行。
七、訴訟費用負擔之依據：民事訴訟法第79條。本件訴訟費用額
    為原告已繳納之第一審裁判費2,980元，其中被告應負擔1,7
    00元，餘由原告負擔。　 　　 
中　　華　　民　　國　　110 　年　　9 　　月　　30　　日
    　　　　　　 宜蘭簡易庭  法　官　張淑華
上為正本係照原本作成。
如對本判決上訴，須於判決送達後二十日內向本院提出上訴狀，
同時表明上訴理由；如已於本判決宣示後送達前提起上訴者，應
於判決送達後十日內補具上訴理由（均須按他造當事人之人數附
繕本）。
如委任律師提起上訴者，應一併繳納上訴審裁判費。
中　　華　　民　　國　　110 　年　　9 　　月　　30　　日
　　　　　　　　　　　　　書記官  謝佩欣
附表：零件折舊計算式（單位：新臺幣，元以下四捨五入）
第1年折舊值        616,599×0.369×（7/12）=132,723
第1年折舊後價值    616,599-132,723=483,876